最高法院刑事判決　　　　　　　　　　　　　　　　八十八年度台非字第三○二號
　　上訴人　最高法院檢察署檢察總長
　　被　告　甲○○　男
右上訴人因被告違反肅清煙毒條例案件，對於台灣台南地方法院中華民國八十六年十
二月四日第一審確定判決（八十六年度訴字第一六五五號，起訴案號：台灣台南地方
法院檢察署八十六年度偵字第一二八一二號），認為違法，提起非常上訴，本院判決
如左：
    主  文
原判決撤銷。
甲○○連續施用毒品，處有期徒刑參年肆月。
含海洛因殘渣吸管壹支沒收並銷燬之。注射針筒壹支沒收。
    理  由
非常上訴理由稱：「按判決不適用法則或適用不當者，為違背法令，刑事訴訟法第三
百七十八條定有明文。又累犯必須曾受有期徒刑之執行完畢，或受無期徒刑或有期徒
刑一部之執行而赦免後，五年以內再犯有期徒刑以上之罪者，始足當之。如係經假釋
出獄者，在有期徒刑所餘刑期內未經撤銷假釋者，其未執行之刑，始得以已執行論，
如其為二以上有期徒刑併執行者，假釋所定最低應執行之期間，合併計算之，其所餘
刑期，亦應合併計算，必於該期間內未經撤銷假釋，其未執行之刑，始以已執行論，
此觀刑法第七十九條第一項、第七十九條之一第一項、第三項之規定即明。本件被告
甲○○於民國（下同）八十一年十一月至八十二年五月三十日止，因犯連續施用毒品
罪，經台灣台南地方法院於八十二年七月五日以八十二年度訴字第一四一九號判處有
期徒刑三年二月，八十二年八月十六日判決確定。又於八十二年八月至九月二十一日
，犯連續施用毒品罪，經同法院於八十二年十一月二十六日以八十二年度訴字第二三
一七號判處有期徒刑三年一月，八十二年十二月二十日判決確定。復於八十二年九月
間某日（約九月十八日至九月二十二日下午五時十分許之間），因犯非法吸用化學合
成麻醉藥品罪，經同法院於八十二年十二月三十一日以八十二年度易字第四二一三號
判處有期徒刑四月，八十三年二月三日確定，上述第一案有期徒刑三年二月，台灣台
南地方法院檢察署檢察官於八十二年九月二十四日以八十二年度執字第三八四二號指
揮書發監執行，刑期自八十二年九月二十四日至八十五年十一月二十一日（羈押折抵
刑期二日），上述第二案與第三案，經同法院八十三年三月五日以八十三年度聲字第
六九九號裁定應執行有期徒刑三年二月，經檢察官於八十三年四月十五日以八十三年
度執更字第九四二號指揮書，接續上開第一案指揮書發監執行，刑期自八十五年十一
月二十二日至八十九年一月十九日（羈押折抵刑期二日），該二件有期徒刑三年二月
指揮執行案件合併計算刑期為六年四月，其執行期滿日為八十九年一月十九日。嗣被
告於執行中之八十四年十二月七日假釋出獄，其未執行之殘餘刑期，依行刑累進處遇
條例第二十八條之一規定，縮短刑期二十六日後，依刑法第七十九條之一第三項規定
合併計算，尚有殘餘刑期四年又十七日，刑期至八十八年十二月二十四日始屆滿。而
被告在假釋期間，復於八十六年九月二十三日至十月十二日止，犯本件連續施用毒品
罪，經同法院依累犯規定，以八十六年度訴字第一六五五號判處有期徒刑三年六月確
定，經法務部於八十七年六月二日以法八七矯決字第○一八八八七號函准撤銷假釋，
應執行殘餘刑期，有台灣台南監獄八十七年五月十五日南監松教字第三一三五號報請
撤銷假釋報告書、法務部八十七年六月二日法八七矯決字第○一八八八七號函附於台
灣台南地方法院檢察署八十八年度非字第二二號卷內可稽。足見被告於八十六年九月
二十三日至十月十二日，犯本件連續施用毒品時，其前案（二件施用毒品罪與一件非
法吸用化學合成麻醉藥品罪）所處之有期徒刑尚未執行完畢，揆諸首開法條規定，自
不合於累犯規定。原審法院對於被告之前案所處之有期徒刑是否已執行完畢，屬應於
審判期日調查者而未予調查，致誤認被告為累犯，顯有適用法則不當之違背法令。案
經確定，爰依刑事訴訟法第四百四十一條、第四百四十三條提起非常上訴，以資救濟
」等語。
本院按累犯必須曾受有期徒刑之執行完畢，或受無期徒刑或有期徒刑一部之執行而赦
免後，五年以內再犯有期徒刑以上之罪者，始行成立。如係經假釋出獄者，在有期徒
刑所餘刑期內未經撤銷假釋者，其未執行之刑，始得以已執行論。如其為二以上有期
徒刑併執行者，必於該合併計算所餘刑期內未經撤銷假釋者，其未執行之刑，始以已
執行論（刑法第七十九條第一項、第七十九條之一第一項、第三項規定參照）。查本
件被告因連續施用毒品罪，經台灣台南地方法院以八十二年度訴字第一四一九號判處
有期徒刑三年二月（第一案）；又因同一罪名，經同法院八十二年度訴字第二三一七
號判處有期徒刑三年一月（第二案）；又因非法吸用化學合成麻醉藥品罪，經同法院
以八十二年度易字第四二一三號判處有期徒刑四月（第三案），均先後確定。上述第
二、三案，並經同法院八十三年度聲字第六九九號裁定定其應執行有期徒刑三年二月
，且經檢察官將上開三案發監合併執行，第一案刑期自八十二年九月二十四日至八十
五年十一月二十一日，第二、三案刑期自八十五年十一月二十二日至八十九年一月十
九日，繼於八十四年十二月七日假釋出獄，扣除依行刑累進處遇條例第二十八條之一
規定，縮短刑期二十六日後，殘餘刑期四年又十七日，刑期須至八十八年十二月二十
四日始屆滿，此有台灣台南地方法院檢察署八十八年度非字第二十二號卷可稽。足徵
本案被告於前三案假釋期間內之八十六年九月二十三日至同年十月十二日，再犯連續
施用毒品罪，應尚不構成累犯，原審未予查明，遽以累犯論處有期徒刑三年六月確定
，自有判決適用法則不當之違背法令。案經確定，非常上訴意旨執以指摘，為有理由
，惟原判決不利於被告，應由本院將原判決撤銷，另行改判如主文第二、三項所示，
以資糾正。按非常上訴審，依法撤銷原判決，另行判決時，本係代替原審就其裁判時
，應適用之法律而為裁判（本院二十九年二月二十二日關於非常上訴案件之總決議案
第十項參照），因此，本判決應適用之法律及程序，尚無刑法第二條第一項規定及程
序從新原則之適用，附此明。
據上論結，應依刑事訴訟法第四百四十七條第一項第一款但書、肅清煙毒條例第九條
第一項、第十二條前段、刑法第十一條前段、第三十八條第一項第二款，判決如主文
。
中      華      民      國    八十八    年      十      月    二十一    日
                              最高法院刑事第二庭
                                  審判長法官  莊  來  成
                                        法官  呂  潮  澤
                                        法官  謝  俊  雄
                                        法官  蘇  振  堂
                                        法官  黃  正  興
      右正本證明與原本無異
                                              書  記  官
中      華      民      國    八十八    年      十      月    二十六    日
                                                                       Ｋ
